【裁判字號】    91,上訴,1899
【裁判日期】    920305
【裁判案由】    業務過失致死等
【裁判全文】
臺灣高等法院臺中分院刑事判決                  九十一年度上訴字第一八九九號
    上  訴  人  臺灣南投地方法院檢察署檢察官
    被      告  丙○○  男  四.
右上訴人因被告業務過失致死等案件，不服臺灣南投地方法院九十一年度訴字第四二
０號中華民國九十一年十月九日第一審判決（起訴案號：臺灣南投地方法院檢察署九
十一年度偵字第二０四九號），提起上訴，本院判決如左：
      主  文
上訴駁回。
      事  實
一、丙○○以承攬鐵工工程為業，為從事鐵工工程業務之人，於民國九十年二月間，
    承攬吳木杞所有坐落南投縣南投市○○路○段八一０號之鐵皮倉庫屋頂石綿瓦翻
    修工程，於九十年二月十六日上午十時許，丙○○所僱用之工人蘇武雄在距地面
    四點五公尺高度之屋頂拆換石綿瓦時，丙○○原應注意對勞工於地面二公尺以上
    從事作業有墜落之虞之處所，應有符合標準之必要安全衛生設備；對勞工於石綿
    瓦構築之屋頂從事作業時，為防止勞工踏穿墜落，應於屋架上設置適當強度，且
    寬度在三十公分以上之踏板或裝設安全護網；對於在高度二公尺以上之高處作業
    ，勞工有墜落之虞者，應使勞工確實使用安全帶、安全帽及其他必要之防護具，
    以預防危險之發生；而依當時情形，並無不能注意之情形，竟疏未注意作好前開
    防護措施，致勞工蘇武雄於拆除石綿瓦時，不慎踏穿石綿瓦下隔熱片，由四點五
    公尺高之屋頂上墜落地面，造成顱內出血，送醫急救後不治死亡。
二、案經南投縣警察局南投分局報由臺灣南投地方法院檢察署檢察官相驗暨該檢察官
    自動檢舉偵查起訴。
    理  由
一、訊據被告丙○○固不否認以承攬鐵工工程為業，且於其承攬之上開工地未設置安
    全設備，被害人蘇武雄因而於前揭時地自工地高處墜落死亡等情，惟辯稱該倉庫
    之舊石綿瓦原僅須丟下棄置即可，然是日有案外人乙○○向被害人索討舊石綿瓦
    ，被害人因搬運石綿瓦給乙○○，始會踩穿隔熱片墜落死亡云云，然查證人乙○
    ○已於本院結證案發日伊固有拿一塊工地舊石綿瓦去修補屋頂，然死者跌落時，
    伊屋頂已修補完成，被害人跌落與伊要石綿瓦無關等語，有訊問筆錄可參，是被
    告所辯尚難採信，另證人即被害人之子賴政吉固於本院證述被害人因扛石綿瓦給
    案外人，始會踩穿隔熱片墜落等語，然賴政吉係被告之子，本於親情，其證詞當
    有護之虞，既無客觀事證以佐，當難憑採，此外被告犯行並據被害人家屬丁○
    ○、蘇文卿於警訊中指述綦詳，並經現場目擊證人乙○○於警訊中證述屬實。按
    雇主對於勞工於地面二公尺以上從事作業有墜落之虞之處所，應有符合標準之必
    要安全衛生設備；對勞工於石綿瓦構築之屋頂從事作業時，為防止勞工踏穿墜落
    ，應於屋架上設置適當強度，且寬度在三十公分以上之踏板或裝設安全護網；對
    於在高度二公尺以上之高處作業，勞工有墜落之虞者，應使勞工確實使用安全帶
    、安全帽及其他必要之防護具，以預防危險之發生，此勞工安全衛生法第五條第
    一項第五款、勞工安全衛生設施規則第二百二十七條、第二百八十一條分別定有
    明文，而被告丙○○係以承攬鐵工工程為業，竟疏未注意上開規定以預防危險之
    發生，而致被害人蘇武雄於現場施工時，不慎踏穿石綿瓦，由四點五公尺高之屋
    頂上墜落地面，造成顱內出血，送醫急救後不治死亡，有檢察官督同檢驗員相驗
    屍體，並製有勘驗筆錄、相驗屍體證明書、驗斷書等各一件在卷可憑，而本件被
    告違反對於勞工於地面二公尺以上從事作業有墜落之虞處所，應有符合標準之必
    要安全衛生設備，對勞工於石綿瓦構築之屋頂從事作業時，為防止勞工踏穿墜落
    ，應於屋架上設置適當強度，且寬度在三十公分以上之踏板或裝設安全護網，對
    於在高度二公尺以上之高處作業，勞工有墜落或之虞者，應使勞工確實使用安全
    帶、安全帽及其他必要之防護具，以預防危險發生等規定，致使勞工蘇武雄墜落
    地面致死之職業災害事件，復經行政院勞工委員會中區勞動檢查所檢查明確，有
    該所九十年三月二十九日台九十勞中檢營字第四○○三二四七號函所附之檢查報
    告書一份及現場照片附卷可稽。被告疏未注意上開規定以預防危險之發生，依當
    時情形，又無不能注意之情形，竟疏未注意致被害人蘇武雄死亡，被告自應負過
    失責任，且其過失行為與蘇武雄之死亡間具有相當因果關係，本案事證已明，被
    告犯行至堪認定。
二、按被告丙○○係以承攬鐵工工程為業，為從事業務之人；其未設置防止墜落之必
    要安全設備，致發生死亡災害，核其所為，係犯刑法第二百七十六條第二項之從
    事業務之人，因業務上之過失致人於死罪及勞工安全衛生法第三十一條第一項、
    第二十八條第二項第一款、第五條第一項第五款之罪。被告以一行為觸犯二罪名
    ，為想像競合犯，應依刑法第五十五條前段之規定，從一重論以業務上之過失致
    人於死罪；原審以被告犯罪事證明確，依據前揭規定及刑法第十一條前段、第四
    十一條第一項前段，罰金罰鍰提高標準條例第一條前段、第二條，並審酌被告前
    無犯罪前科之素行及其犯罪造成之危害等一切情狀，量處被告有期徒刑六月，並
    諭知易科罰金之折算標準，認事用法核無違誤，量刑亦稱妥適，檢察官上訴意旨
    認原審法院量刑過輕等尚無可採，本案上訴無理由，應予駁回。
據上論結，應依刑事訴訟法第三百六十八條，判決如主文。
本案經檢察官甲○○到庭執行職務。
中        華        民        國  九 十 二  年     三     月    五      日
                                  臺灣高等法院臺中分院刑事第五庭
                                        審判長法  官  袁  從  楨
                                              法  官  胡  森  田
                                              法  官  姚  勳  昌
右正本證明與原本無異。
如不服本判決應於收受送達後十日內向本院提出上訴書狀，其未敘述上訴之理由者並
得於提起上訴後十日內向本院補提理由書（均須按他造當事人之人數附繕本）。
                                              書記官  陳  如  慧
中        華        民        國  九 十 二  年     三     月    六      日
附錄法條：
勞工安全衛生法第卅一條第一項
違反第五條第一項或第八條第一項之規定，致發生第二十八條第二項第一款之職業災
害者，處三年以下有期徒刑、拘役或科或併科新臺幣十五萬元以下罰金。
刑法第二百七十六條第二項：
從事業務之人，因業務上之過失犯前項之罪者，處五年以下有期徒刑或拘役，得併科
三千元以下罰金。
                                                                        Ｋ


司法院資訊處製作；財團法人民間司法改革基金會備份。
